臺灣臺中地方法院民事判決　九十一年度簡上字第四八六號
　　上　訴　人　戊○○
　　　　　　　　乙○○
　　　　　　　　丁○○
　　　　　　　　丙○○
　　訴訟代理人　己○○
　　被上訴人　　甲○○
　　訴訟代理人　蔡壽男　　　律師
　　複　代理人　黃嘉明　　　律師
右當事人間請求交還土地事件，上訴人對於中華民國九十一年九月三十日臺灣臺中地
方法院豐原簡易庭九十一年度沙簡字第三九九號第一審簡易判決提起上訴，本院於民
國九十三年五月七日言詞辯論終結，判決如左：
    主  文
上訴駁回。
第二審訴訟費用由上訴人負擔。
    事實及理由
一、被上訴人起訴主張：坐落臺中縣清水鎮○○段二一九二之六地號（下稱系爭土地
    ），地目田，面積零點一五零七公頃土地係原告所有，惟經鈞院於兩造另案九十
    一年度沙簡字一六號確認通行權存在事件，囑託臺中縣清水地政事務所（下稱清
    水地政）測量結果，發現上訴人竟占用系爭土地內如附圖所示Ｂ部分面積零點零
    零六四公頃，種植芋頭等農作物，上訴人無權占有被上訴人之土地種植芋頭等農
    作物，被上訴人自得本於所有權之法律關係請求上訴人返還等語。原審為被上訴
    人勝訴之判決，並依聲請為供擔保之假執行宣告，被上訴人於本院為駁回上訴之
    聲明。
二、上訴人則以：被上訴人與上訴人戊○○間就系爭土地與同段二一九二之七號土地
    之界址早有糾紛，並經被上訴人向鈞院提起拆除地上物之訴訟，由鈞院以八十六
    年度沙簡字第六八號受理在案，而該案所爭執之界址與本件固有不同，惟該案曾
    囑託臺灣省地政處土地測量局（下稱土地測量局）為鑑定，依該鑑定書所附之鑑
    定圖，其中關於系爭土地之界址，與清水地政於民國（下同）九十一年三月二十
    七日所為之鑑定圖所示之界址，截然不同，另被告於九十一年二月間向清水地政
    申請之地籍圖謄本亦與前開清水地政之鑑定圖不同，而與土地測量局所附之鑑定
    圖相同，在系爭土地與同段二一九二間均有一未標示地號之未登錄土地，而清水
    地政製作之鑑定圖中，前揭未登錄土地早已消失無蹤，竟無故併入系爭土地之內
    ，顯見清水地政製作之鑑定圖所示之界址有誤，自不可採，又系爭土地上由上訴
    人共同種植芋頭，沒有出租他人等語資為抗辯；並於上訴審補稱：原審固依職權
    傳喚證人蕭廷昭到庭作證，然查證人蕭廷昭之該等證詞與事實有所出入，並不實
    在等語。而於本院聲明廢棄原判決，駁回被上訴人在原審之訴及假執行之聲請。
三、本院之判斷：
    (一)被上訴人主張之事實，業據其提出土地登記簿謄本、現場照片、臺中縣清水地
      政事務所九十一年三月二十七日鑑定圖等件為證。上訴人則以前開情詞置辯。
      經查，兩造間另因確認通行權事件，由本院以九十一年度沙簡字第十六號審理
      ，該案曾囑託清水地政就系爭土地測量並製作鑑定圖，經清水地政於九十一年
      三月二十七日製作鑑定圖，業經原審調閱上開卷宗屬實。而上訴人雖辯稱八十
      六年間另案曾囑託土地測量局為鑑定，依該鑑定書所附之鑑定圖，其中關於系
      爭土地之界址，與清水地政於九十一年三月二十七日所為之鑑定圖所示之界址
      ，截然不同，在系爭土地與同段二一九二地號間均有一未標示地號之未登錄土
      地，而清水地政製作之鑑定圖中，則無前揭未登錄土地，有上訴人提出之土地
      測量局鑑定圖在卷可稽云云。關於兩份鑑定圖不同之問題，經原審依職權訊問
      證人即繪製九十一年三月二十七日鑑定圖之清水地政測量員蕭廷昭到庭結證稱
      ：二一九二之六號土地附近沒有未登錄土地，圖上北側該地上長條土地是當時
      要辦理為分割沒有辦成，圖上是誤植，是辦理本件通行權測量才發現，後來地
      籍圖已更正等語（見原審卷第九十頁）。又本件清水地政測量時間為九十一年
      三月二十七日，而被告提出之清水地政地籍圖謄本係九十一年二月五日申請抄
      錄，是以被告提出之地籍圖資料均係在清水地政發現錯誤更正前之地籍資料，
      而系爭土地之地籍圖既已因前開確認通行權事件之測量而更正，則清水地政九
      十一年三月二十七日製作之鑑定圖應為可採，上訴人率而指摘證人蕭廷昭之證
      詞與事實不符云云，並援引清水地政更正前之地籍圖謄本為據，自無可採信。
    (二)又上訴人於提起本件上訴後，復又另案提起確定界址之訴（本院九十一年度沙
      簡字第七四九號、本院九十二年度簡上字第一七四號），而於該確定界址之訴
      審理中，本院復委託土地測量局於九十一年十二月二十七日就系爭土地為測量
      ，依其測量結果，臺中縣清水鎮○○段二一九二之六地號之登記面積為零點一
      ○五七公頃，核與清水地政九十一年三月二十七日之鑑定圖相符，此有該局測
      量之鑑定書及鑑定圖一份在卷可稽；而上訴人提起之確定界址之訴亦受敗訴判
      決確定，此亦有本院九十二年度簡上字第一七四號判決書一份附卷足參，是上
      訴人辯稱清水地政九十一年三月二十七日之鑑定圖有誤，其並未占用被上訴人
      之土地云云，自無足採。
三、綜上所述，本件上訴人之抗辯為無可取，上訴人對於被上訴人主張其於如附件鑑
    定圖所示Ｂ部分面積零點零零六四公頃之系爭土地上種植芋頭等農作物，既不爭
    執，從而，被上訴人本於所有權之物上請求權，請求上訴人應將坐落臺中縣清水
    鎮○○段二一九二之六號土地內如附圖所示Ｂ部分面積零點零零六四公頃土地上
    之農作物剷除，將土地交還原告，為有理由，應予准許。原審為被上訴人勝訴之
    判決，並分別准免假執行之宣告，核無不合，上訴意旨指摘原判決不當，求予廢
    棄改判，為無理由，應予駁回其上訴。
四、本件判決之基礎已臻明確，兩造其餘攻擊防禦方法及舉證，核與判決無影響，爰
    不一一論述，併此敘明。
五、據上論結，本件上訴為無理由，依民事訴訟法第四百三十六條之一第三項、第四
    百四十九條第一項、第八十五條第二項，判決如主文。
中　　　華　　　民　　　國　　九十三　　年　　　六　　　月　　　七　　　日
                                            臺灣臺中地方法院民事第三庭
~B審判長法　官　張瑞蘭
~B　　　法　官　李悌愷
~B　　　法　官　洪堯讚
右正本證明與原本無異
本判決不得上訴
中　　　華　　　民　　　國　　九十三　　年　　　六　　　月　　　十　　　日
~B　法院書記官
